# 请教陈老师、新收入准则先驱实践者，关于在一段时间内确认收入还是在某个时点确认？

提问人：一刃青霜 时间：2019-09-11 11:07:33
实务中遇到较多此类定制产品是否按照时点确认收入的情形，也看到了该板块很多涉及定制产品如何确认收入的例子但都没有进一步深入探讨，因此我把收入准则第十一条，（三），“企业履约过程中所产出的商品具有不可替代用途，且该企业在整个合同期间内有权就累计至今已完成的履约部分收取款项。” 抽象成一个通用例子，希望能够同大家探讨：
1 ，合同主要条款：
1 ）服务范围：A公司接受 B 客户的委托，为 B 客户定制一台设备，该设备因需要完全符合 B 客户的生产环境和工艺流程因此具有专一性；
2 ）收款节点：签订合同预收 40%，设备生产完毕B 客户验收收取 50%款项，质保期 1 年（行业惯例），于质保期结束时间收取 10% 的剩余款项。
3 ）验收：设备生产完成运输由 A公司承担，运送至 B客户指定地点之后，双方在现场于 3 日内进行设备的全面验收，合格后即视作验收完毕，质保期开始；
4 ）合同的终止：因不可抗力（例如战争、地震、洪水或者国家干预等）造成的合同无法继续执行，双方应协商合同的终止事项。
2 ，分析：
通常遇到的定制机器制造合同没有直接约定准则中所提及的 “企业在整个合同期间内有权就累计至今已完成的履约部分收取款项”，但合同中可能隐含了相关的条款，此处加以分析，以上通用的合同条款是否明示或者暗示了“企业在整个合同期间内有权就累计至今已完成的履约部分收取款项”？
（此处 IFRS 15 收入准则中，英文原文中特意解释了此项收款权力产生于因客户或者其他第三方的原因终止合同，而非企业自身的原因，但《企业会计准则》翻译过来的时候没有特意解释这样收款权力的条件，因此下文多加一种情形的分析）
1 ）在合同持续履约的情况下，A 公司自然没有权利收取 “累计至今已完成的履约部分收取款项”，因为合同中已经有双方认可的明确的收款节点（见上文合同首款节点）；
2 ）在合同出现终止情形，且终止原因是因为不可抗力导致，则 A 公司是否具有收款（累计至今已完成的履约部分收取款）权力，分不同情形需要根据具体情形讨论；
3 ）在合同出现终止情形，且由客户方提出终止，虽然合同中没有明文约定此种情形，但是根据我国法律，此种情形属于违约；导致的法律后果有两种：
a, 双方经过协商，A 公司获得了相应的违约赔偿，该赔偿可能是” 累计至今已完成的履约部分收取款 “，也可能小于该笔款项的金额，实际情况需要根据具体谈判的结果进行判断；
b,双方协商无果，经过诉讼，最终法院判定 B客户提出终止合同属于违约，不予支持其终止合同的主张，要求合同继续执行；此种情形下，只要合同继续执行，A 公司就没有权力收取 “累计至今已完成的履约部分收取款项”；
c, 双方协商无果，但经过诉讼，法院判定 B客户终止合同，但需要支付 A公司违约赔偿金，赔偿金按照根据累计至今已经完成的履约成本 + 合理的利润率计算；此种情形，A公司就具有了相关权力以收取 “累计至今已完成的履约部分收取款项”。
3 ，结论：
根据以上分析，在实务中，签订合同并持续履约的过程中需要判断该项履约义务是否需要在一个时间段内/一个时间点确认收入，判断的关键点是1 ）是否定制，只能供 B 客户使用；
2 ）是否在任何合同执行期间具有相关已经发生履约成本+ 合理利润率的收款权；
实际上在合同执行期间，条件 1 ）非常好判断，而条件 2 ），若合同没有明确约定，是难以判断的，即 A公司可能具有相应的收款权，而不是很可能，或者极有可能；
因此出于谨慎性考虑，此种通用合同约定的情形下，在合同履约期间充分收集信息的背景下，只能按照设备生产完成并且客户检验完成的时点来全额确认收入，而非根据履约进度确认收入。

回答人：chenyiwei
一般可以这样理解。
另外，准则应用指南也提及：“企业在进行判断时，既要考虑合同条款的约定，还应当充分考虑适用的法律法规、补充或者凌驾于合同条款之上的以往司法实践以及类似案例的结果等。例如，即使在合同没有明确约定的情况下，相关的法律法规等是否支持企业主张相关的收款权利；以往的司法实践是否表明合同中的某些条款没有法律约束力；在以往的类似合同中，企业虽然拥有此类权利，却在考虑了各种因素之后没有行使该权利，这是否会导致企业主张该权利的要求在当前的法律环境下不被支持等”。因此，在判断是否 “在整个合同期间内有权就累计至今已完成的履约部分收取款项” 时，不能仅仅考虑合同条款的字面约定。特别是当企业和客户在商业谈判中的地位不对等，企业作为供应商处于弱势地位时，更应注意。